臺灣新竹地方法院刑事判決　　　　　　　 96年度易字第619號
公　訴　人　臺灣新竹地方法院檢察署檢察官
被　　　告　甲○○
上列被告因毒品危害防制條例案件，經檢察官提起公訴（96年度
毒偵字第840 號、第895 號、第1214號），本院判決如下：
    主  文
本件公訴不受理。
    理  由
一、公訴意旨略以：被告甲○○前於民國87年間因施用第2 級毒
    品安非他命案件，經本院以87年度毒聲字第1136號裁定送觀
    察、勒戒後，認無繼續施用毒品之傾向，經臺灣新竹地方法
    院檢察署檢察官於88年2 月3 日以87年度偵字第7319號、88
    年度偵字第553 號為不起訴處分確定，再於89年間因連續施
    用第2 級毒品安非他命案件，經本院以89年度毒聲字第227
    號裁定送觀察、勒戒後，認有繼續施用毒品之傾向，經本院
    以89年度毒聲字第66 9號裁定送強制戒治，嗣因戒治屆滿3
    個月成效經評定為合格，經本院以89年度毒聲字第2081號裁
    定停止戒治，所餘戒治期間付保護管束，於90年2 月20日保
    護管束期滿以執行完畢論，而該次施用毒品犯行另經本院以
    89年度竹簡字第113 號判處有期徒刑6 月確定，嗣經本院以
    90年度聲字第339 號裁定免其刑之執行。詎仍不知悔改，復
    分別基於施用第2 級毒品安非他命之各別犯意，分別於如附
    表所示之時間，在不詳地點，非法施用第2 級毒品安非他命
    ，嗣為警分別於如附表所示之時間、地點查獲，並扣得如附
    表所示之物，經採集其尿液送驗後均呈安非他命類陽性反應
    ，因認被告均涉犯毒品危害防制條例第10條第2 項施用第二
    級毒品罪嫌等語。
二、按起訴之程序違背規定者，應諭知不受理之判決，刑事訴訟
    法第303 條第1 款定有明文。次按92年7 月9 日修正公布，
    自93年1 月9 日起施行之毒品危害防制條例第20條、第23條
    ，依施用第一、二級毒品者之犯次為「初犯」、「5 年內再
    犯」或「5 年後再犯」，異其刑事處遇程序，規定「初犯」
    者，經觀察、勒戒或強制戒治後，應為不起訴處分或不付審
    理之裁定，亦即以觀察、勒戒或強制戒治之保安處分代替刑
    事訴追；經觀察、勒戒或強制戒治執行完畢釋放後「5 年內
    再犯」者，依法追訴或裁定交付審理；至於經觀察、勒戒或
    強制戒治執行完畢釋放後「5 年後再犯」者，亦適用「初犯
    」以保安處分代替刑事訴追之程序。其立法理由謂因施用第
    一級或第二級毒品者具「病患性犯人」之特質，故對「初犯
    」者，送觀察、勒戒，戒除其身癮，或進一步施以強制戒治
    ，戒除其心癮；經觀察、勒戒或強制戒治執行完畢釋放後「
    5 年後再犯」者，因前所實施之觀察、勒戒或強制戒治已收
    5 年之遮斷效，足以遮斷其施用毒品之毒癮，故仍適用「初
    犯」以保安處分代替刑事訴追之程序。至經觀察、勒戒或強
    制戒治執行完畢釋放後「5 年內再犯」者，因其再犯率甚高
    ，原實施之觀察、勒戒及強制戒治既已無法收其實效，爰依
    法追訴或裁定交付審理。故施用第一、二級毒品者，除曾經
    觀察、勒戒或強制戒治執行完畢後5 年內再犯之情形外，均
    仍得適用以保安處分代替刑事訴追程序之規定，並不限於初
    犯施用毒品者。則初犯施用毒品罪後，於5 年內第2 次再犯
    ，因時值毒品危害防制條例修正前，經依修正前舊法追訴處
    罰同時並施以強制戒治，嗣於該條例修正公布並施行後，始
    第3 次（或第3 次以上）再犯，且其行為時距第2 次再犯而
    經觀察、勒戒或強制戒治執行完畢釋放時之間隔已滿5 年者
    ，依其第2 次再犯經保安處分執行完畢釋放後5 年內未曾再
    犯之情形以觀，核與初犯經保安處分執行完畢釋放後「5 年
    內再犯」者，其再犯率高，原實施之觀察、勒戒及強制戒治
    已無法收其實效之情形則迥不相同，而與「5 年後再犯」者
    ，已收5 年遮斷效之情形相同；本於上開對具治療成效之病
    患性毒品犯，期能藉由強制治療之保安處分戒除其身、心癮
    之立法本旨，自應認與5 年後再犯之情形相同，仍適用以保
    安處分代替刑事訴追之規定（最高法院96年度台非字第123
    號判決意旨可資參照）。是就施用毒品案件，須被告曾受觀
    察、勒戒或強制戒治處分執行完畢釋放後5 年內再犯本次施
    用毒品罪者，或縱使被告本次施用毒品之時間距前次保安處
    分執行完畢釋放已逾5 年，然期間曾再犯施用毒品之罪而經
    追訴處罰者，方得依法提起公訴，倘被告本次施用毒品時間
    ，距其「最近1 次」受觀察、勒戒或強制戒治執行完畢後已
    逾5 年，且保安處分執行完畢釋放後5 年內未曾再犯施用毒
    品之罪，則仍應依上開規定裁定送觀察、勒戒，而不得逕行
    提起公訴。
三、經查：被告於附表所示之時間、地點分別施用第二級毒品安
    非他命3 次等情，均據被告於本院審理中坦承不諱，且分別
    有檢體編號為B232、B243（起訴書誤載為B242）、C148之臺
    灣尖端先進生技醫藥股份有限公司濫用藥物檢驗報告、真實
    姓名代號對照表暨送驗登記簿各3 份在卷可稽（第1 次：見
    840 號偵查卷頁48、49，第2 次：見895 號偵查卷頁46及本
    院審理卷頁14，第3 次：見1214號偵查卷頁32 、33） ，其
    3 次施用第二級毒品安非他命犯行固堪予認定。
四、然被告前於87年間因施用第2 級毒品安非他命案件，經本院
    以87年度毒聲字第1136號裁定送觀察、勒戒後，認無繼續施
    用毒品之傾向，經臺灣新竹地方法院檢察署檢察官於88 年2
    月3 日以87年度偵字第7319號、88年度偵字第553 號為不起
    訴處分確定，再於89年間因連續施用第2 級毒品安非他命案
    件，經本院以89年度毒聲字第227 號裁定送觀察、勒戒後，
    認有繼續施用毒品之傾向，經本院以89年度毒聲字第66 9號
    裁定送強制戒治，嗣因戒治屆滿3 個月成效經評定為合格，
    經本院以89年度毒聲字第2081號裁定停止戒治，所餘戒治期
    間付保護管束，於90年2 月20日保護管束期滿以執行完畢論
    等情，有臺灣高等法院被告前案紀錄表、臺灣新竹地方法院
    檢察署被告刑案資料查註紀錄表在卷可稽，因被告「最後1
    次」經強制戒治執行完畢時間係於90年2 月20日，而本次被
    告所犯如附表所示之3 次施用毒品案件，距離該強制戒治執
    行完畢日期均已逾5 年，揆諸前揭最高法院判決意旨，檢察
    官依法應先聲請法院將被告裁定送觀察、勒戒才是，然本件
    檢察官竟逕行對被告提起公訴，於法顯有未合，故本件起訴
    之程序違背上開毒品危害防制條例規定，本院自應諭知不受
    理之判決。
四、據上論斷，應依刑事訴訟法第303 條第1 款，判決如主文。
中　　華　　民　　國　　96　　年　　11　　月　　16　　日
                  刑事第二庭  法　官　蔡川富
以上正本證明與原本無異。
如不服本判決應於收受本判決後10日內向本院提出上訴書狀，上
訴書狀應敘述具體理由。上訴書狀未敘述上訴理由者，應於上訴
期間屆滿後20日內補提理由書狀於本院 (均須按他造當事人之人
數附繕本 )「切勿逕送上級法院」。
中　　華　　民　　國　　96　　年　　10　　月　　16　　日
                              書記官  沈藝珠
附表：
┌─┬───────────┬────────────┐
│編│犯罪時間              │查獲時間、地點及扣得物品│
│號│                      │                        │
├─┼───────────┼────────────┤
│一│96年5月21日23時2分許採│96年5月21日20時20分許、 │
│  │尿時回溯96小時內之某時│新竹市○區○○街136號前 │
│  │。                    │、扣得第2級毒品安非他命1│
│  │                      │包（毛重0.25公克）。    │
├─┼───────────┼────────────┤
│二│96年6月7日凌晨1時2分許│96年6月6日22時30分許、新│
│  │採尿時回溯96小時內之某│竹市○○街54號2樓、扣得 │
│  │時。                  │第2級毒品安非他命1包（毛│
│  │                      │重0.34公克）及玻璃球吸食│
│  │                      │器2個。                 │
├─┼───────────┼────────────┤
│三│96年8月7日20時28分許採│96年8月7日17時30分許、新│
│  │尿時回溯96小時內之某時│竹市○區○○里○鄰○○街 │
│  │。                    │59巷11號4樓其住處、扣得 │
│  │                      │第2級毒品安非他命吸食器1│
│  │                      │組。                    │
└─┴───────────┴────────────┘
